【裁判字號】    88,易,2444
【裁判日期】    900404
【裁判案由】    違反商標法
【裁判全文】
臺灣臺南地方法院刑事判決                        八十八年度易字第二四四四號
    公  訴  人  臺灣台南地方法院檢察署檢察官
    被      告  甲○○
右列被告因違反專利法案件，經檢察官提起公訴（八十八年度偵字第七七五七號），
本院判決如左：
    主  文
甲○○無罪。
    理  由
一、公訴意旨略以：被告甲○○係台南市○○路三五二號宗一實業社之負責人，明知
    「  」之商標名稱及圖樣係亞都汽寶企業有限公司（下稱亞
    都公司）申請註冊使用於汽、機車用燈泡等類之商標（嗣該商標移轉登記予告訴
    人乙○○），竟基於意圖欺騙他人之概括犯意，自民國八十七年二月間某日起，
    至同年九月十日止，在上址，連續多次使用與上開商標近似之「  
    」圖樣於其生產製造之機車燈泡上，並販賣予不知情之蔡丁財（業經不起
    訴處分確定）等不特定人。嗣於同年九月十日十五時許為警持檢察官簽發之搜索
    票於台南縣永康市○○○路六四○之二號蔡丁財所經營之進大商行內查獲，並扣
    得標示「  」之機車燈泡二十五組。因認被告涉有違法商標
    法第六十二條第一款罪嫌等語。
二、按犯罪事實應依證據認定之，無證據不得推定其犯罪事實；又不能證明被告犯罪
    者，即應諭知無罪之判決，刑事訴訟法第一百五十四條、第三百零一條第一項分
    別定有明文。又在訴訟上用以證明事實之證據，須於通常一般人均不致於有所懷
    疑，而得確信其為真實之程度者，始得據以為有罪之認定；倘其證明尚未達到此
    一程度，而有合理性之懷疑存在，致使無從為有罪之確信時，即應為無罪之判決
    （最高法院七十六年台上字第四九八六號判例意旨參照）。
三、本件公訴人認被告涉有違法商標法第六十二條第一款罪嫌，無非以上揭事實，業
    據告訴人即「  」商標專用權受讓人乙○○指訴明確，且有
    標示「  」之機車燈泡二十五組扣案、宗一實業社銷貨單二
    紙、商標註冊證、照片及統一發票收據各一紙在卷等資為依據。
四、訊據被告固坦承使用「」圖樣於其所製之機車燈泡上並販賣
    予第三人蔡丁財（業經不起訴處分確定）之事實，但堅決否認有右揭侵害告訴人
    乙○○商標專用權之犯行，辯稱：伊於八十二年間即以「  
    」圖樣申請商標註冊使用於機車零件上，於八十六年間伊曾以電話通知告訴人勿
    使用其商標於機車零件上，告訴人並且口頭允諾不再使用，詎告訴人竟於八十六
    年間另以「  」圖樣申請註冊商標使用於機車車燈上，伊之
    商標註冊先於告訴人之商標，乃善意使用近似商標之行為，並無違法可言云云。
五、按告訴人之告訴，係以使被告受刑事訴追為目的，是其陳述是否與事實相符，仍
    應調查其他事實以資審認，始得為被告不利之認定；又認定不利於被告之事實，
    須依積極證據，茍積極證據不足為不利於被告事實之認定時，即應為有利於被告
    之認定，更不必有何有利之證據，此最高法院五十二年台上第一三○○號、第三
    十年上字第八一六號著有判例可資參照。經查：告訴人乙○○受讓自亞都公司之
    「  」商標專用權，指定使用於修正前商標法施行細則第四
    十九條第十一類之燈泡、車內照明燈、汽車用燈泡、車燈、霧燈、殺車燈、倒車
    燈、車輛之前燈、車輛之後燈、車輛之邊燈、方向指示燈、緊急剎車警示燈、自
    行車摩電燈、停止指示燈、車輛用反光燈、車輛燈具遮光裝置、車輛燈具防目眩
    裝置商品上，係亞都公司於八十七年二月一日取得商標註冊證，專用期間自八十
    七年二月一日起至九十七年一月三十一日止，有經濟部智慧財產局（即前經濟部
    中央標準局，下同）於八十七年二月一日所核發註冊號數第00000000號
    之中華民國商標註冊證影本一紙在卷可憑。但被告擔任負責人之宗一實業社早於
    八十三年二月一日，即已將定用於機車用燈泡上之「火」商
    標圖樣註冊登記在案，並指定使用於商標法施行細則第二十四條第八二類之避震
    器、機車零件、航空機、船舶、車輛及其組件商品上，專用期間自八十三年二月
    一日起至九十二年一月三十一日止，亦有日起至九十七年一月三十一日止，亦有
    經濟部慧財產局所核發註冊號數第00000000號之中華民國商標註冊證影
    本一紙在卷可佐。且被告將其所註冊登記「火」圖樣標示於
    機車用燈泡上，並於八十五年間即在市場上販售並流通乙情，業據證人即多年向
    被告購買上揭物品之客戶丁○○、丙○○於本院審理時分別到庭具結證述屬實（
    見本院八十八年十一月十九日訊問筆錄），足見被告註冊登記「火
    」商標名稱及圖樣之專用權，早於亞都公司申請註冊登記之「
    」之商標名稱及圖樣。又上開被告與亞都公司之商標名稱及圖樣均有
    「」日文字樣，兩者顯然類似，不易分辨，若用於同一商品
    ，容易令人產生混淆，而本件被告註冊登記該商標圖樣在先，且已使用多年，亞
    都公司於八十七年二月一日始以「 」為商標圖樣申請註冊?
    記，並取得經濟部智慧財產局於八十七年二月一日所核發註冊號數第00000
    000號之中華民國商標註冊證，但告訴人承受自亞都公司申請註冊登記之該商
    標專用權，因與宗一實業社註冊登記在先之「火」商標圖樣
    近似，經宗一實業社向該經濟部慧財產局申請評定結果，該局即以告訴人註冊第
    00000000號「 」商標圖樣外文「?
    」，與宗一實業社註冊第00000000號「火  」商
    標圖樣上之外文僅與之別，異時異地觀察，有使一般消費者產生混誤認之虞
    ，應屬構成近似之商標。又宗一實業社註冊第00000000號商標指定使用
    之機車零件、車輛及其組件等商品，而車燈與註冊第00000000號商標經
    縮減後指定使用之汽車用燈泡、機車用燈泡商品同屬汽機車零件，依一般社會通
    念、市場交易情形，並參酌該商品之產製、原料、用途、功能或銷售場所等各種
    相關因素，應屬類似商品，而認定告訴人享有專用權之註冊號數第000000
    00號「」商標之註冊應為無效，其聯合第0000000
    號商標，應一併撤銷，有該局八十九年四月二十六日（八九）智商○八三○字第
    八九○○二八四三三號商標評定書一份附卷可稽，嗣告訴人乙○○不服該評定結
    果向經濟部訴願，亦經經濟部駁回訴願在案（嗣告訴人再向高等行政法院提行政
    訴訟，尚在審理中），有該部八十九年八月二十五日經（八九）訴字第八九○八
    八二二二號訴願決定書在卷足參。綜上所述，參互印證，被告所辯與事實相符，
    所辯洵堪採信，其享有專用權「火」商標圖，既先於告訴人
    之「」商標註冊登記，且已使用多年，故其主觀上並無欺騙
    他人之犯意甚為明顯，參互印證，自不得僅憑告訴人之指訴，即遽認定被告有違
    反商標法第六十二條之犯行。據上所陳，本件依調查所得證據尚不足以證明被告
    確有公訴人所指之犯行，此外復查無其他積極證據足資證明被告有右述犯行，揆
    諸首開說明，犯罪尚屬不能證明，應為被告無罪之諭知。據上論斷，應依刑事訴
    訟法第三百零一條第一項，判決如主文。
本件經檢察官羅瑞昌到庭執行職務。
中    華    民    國      九十      年       四       月       四       日
                              臺灣臺南地方法院刑事第一庭
                                  法  官  謝瑞龍
右正本證明與原本無異。
如不服本判決，應於判決送達後十日內向本院提出上訴狀( 應附繕本 )。
                                  書記官  劉岳文
中    華    民    國      九十      年       四       月       四       日


司法院資訊處製作；財團法人民間司法改革基金會備份。
